【裁判字號】    92,自,224
【裁判日期】    920423
【裁判案由】    偽造文書
【裁判全文】
臺灣臺中地方法院刑事判決                          九十二年度自字第二二四號
    自  訴  人  丙○○
    代  理  人  乙○○
    被      告  丁○○
右列被告因偽造文書案件，經自訴人提起自訴，本院判決如左：
    主  文
丁○○無罪。
    理  由
一、自訴意旨略以：被告丁○○係前內政部警政署刑事警察局偵六隊副組長（現為偵
    三隊組長），基於公務員登載不實及行使公務員登載不實文書之犯意，於民國八
    十八年五月二十七日下午七時許，在臺中市○○路○段七三號七樓，明知案外人
    甲○○並未明白指述：係自訴人丙○○涉嫌對渠為擄人勒贖之犯行，亦未百分之
    百肯定自訴人係犯案歹徒，竟在其職務上所制作之被害人調查筆錄之公文書上，
    登載案外人甲○○明白指述：係自訴人對渠為擄人勒贖犯行，自訴人即為歹徒之
    不實事項，並持以行使交付予臺灣臺中地方法院檢察署檢察官，憑資申請核發提
    提自訴人之拘票及搜索自訴人相關住居所之搜索票，足以生損害於刑事偵查之正
    確性及自訴人。嗣經該署檢察官偵查後，發現案外人甲○○係遭案外人廖德揚、
    廖啟斌、戴乃克及鄭忠正等四人（業經該署檢察官以八十八年度偵字第一七四八
    二號、第一八六六七號、第一七六三四號提起公訴）所共同擄人勒贖，而於八十
    八年十一月十五日，以八十八年度偵字第一三二九四號，對自訴人為不起訴處分
    確定。因認被告涉有刑法第二百十三條公務員登載不實及同法第二百十六條、第
    二百十三條行使公務員登載不實文書等罪嫌云云。
二、按犯罪事實應依證據認定之，無證據不得推定其犯罪事實；又自訴案件不能證明
    被告犯罪者，應諭知無罪之判決，刑事訴訟法第一百五十四條、第三百四十三條
    、第三百零一條第一項分別定有明文。另按刑法第二百十三條之登載不實罪，以
    公務員所登載不實之事項出於明知為前提要件，所謂明知，係指直接故意而言，
    若為間接故意或過失，均難繩以該條之罪，業據最高法院四十六年臺上字第三七
    七號著有判例。
三、自訴人認被告涉有上開犯行，無非係以：自訴人之陳述，被害人調查筆錄、本院
    九十一年度自字第四五五號刑事判決各一份，內政部警署刑事警察局函、臺灣臺
    中地方法院檢察署檢察官拘票、臺灣臺中地方法院檢察署搜索票各一紙，及本院
    九十一年度自字第四五五號案件訊問筆錄二份等情為據。
四、訊據被告固坦不否認：曾於右揭時地，製作上開被害人調查筆錄，復持上開調查
    筆錄行使交付予承辦檢察官，憑以申請拘票及搜索票之事實，但堅詞否認有自訴
    人所指上開犯行，辯稱：其係依據案外人甲○○所為之指述，制作上開調查筆錄
    ，並無自訴人所指上開犯行。況其與自訴人並無仇怨，無須故意陷害自訴人等語
    。
五、經查：(1)、依自訴人所提被害人調查筆錄所示，該調查筆錄既係經案外人甲○○
    親自簽名及按蓋指印，堪認該調查筆錄顯非由被告在未經訊問案外人甲○○之情
    狀下，所擅自制作甚明。(2)、又案外人甲○○係經被告提示當時其所蒐集之相關
    事證，並在被告及其他偵查人員之暗示下，進而誤以為自訴人即係犯案之歹徒，
    而對被告為自訴人即係犯案歹徒之不實指述。且案外人甲○○事後亦經自訴人向
    本院，對渠提起誣告之自訴，嗣經本院於九十二年一月十三日，以九十一年度自
    字第四五五號，認案外人甲○○係因被告及其他偵查人員之推問，而為不利於他
    人（自訴人）之陳述，故縱渠陳述涉於虛偽，既無申報他人使受刑事或懲戒處分
    之意思，即與刑法第一百六十九條第一項誣告罪之要件不符（最高法院五十三年
    臺上字第三七四號判例參照），因而判決渠無罪，有自訴人所提該刑事判決一份
    在卷可參。(3)、基上所述，上開調查筆錄即係被告依案外人甲○○之指述，加以
    制作，縱使案外人甲○○所為之指述有所不實，且渠係經被告及其他偵查人員之
    推問後，始為不利於自訴人之不實指述，而經被告將之登載於上開調查筆錄上。
    然尚不得以此一情狀，即率認被告確係出於明知（直接故意），而登載上開不實
    事項於上開調查筆錄上。況衡以常情，被告與自訴人並不相識，亦無仇怨存在等
    情，業據被告供陳在卷，且為自訴人所不爭執，準此，被告應無甘冒偽造文書重
    罪之險，在已明知案外人甲○○之指述係有所不實之情狀下，仍將之登載於上開
    調查筆錄上。是揆諸上開判例意旨，核被告所為，應不該當於刑法第二百十三條
    公務員登載不實罪之構成要件。(4)、再者，被告制作上開調查筆錄之行為，既已
    不該當於刑法第二百十三條公務員登載不實罪之構成要件，則其事後將該調查筆
    錄行使交付予承辦檢察官，憑資申請核發拘票及搜索票之行為，自亦不該當於刑
    法第二百十六條、第二百十三條行使公務員登載不實文書罪之構成要件。此外，
    本院復查無其他積極確切之證據，足以證明被告確有自訴人所指上開犯行，自應
    為無罪之諭知。
據上論斷，應依刑事訴訟法第三百四十三條、第三百零一條第一項，判決如主文。
中      華      民      國      九十二      年      四    月    二十三  日
                                    臺灣臺中地方法院刑事第六庭
                                        法  官  唐  敏  寶
右正本證明與原本無異。
如不服本判決，應於判決送達後十日內向本院提出上訴狀，上訴於臺灣高等法院臺中
分院( 須附繕本 )。
                                        書記官
中      華      民      國      九十二      年      四    月    二十三  日


司法院資訊處製作；財團法人民間司法改革基金會備份。
